【裁判字號】    90,台上,514
【裁判日期】    900208
【裁判案由】    侵占
【裁判全文】
最高法院刑事判決                                  九十年度台上字第五一四號
    上  訴  人  黃榮文
右上訴人因史全成自訴侵占案件，不服台灣高等法院台南分院中華民國八十七年六月
九日第二審更審判決（八十七年度上更(二)字第四二號，自訴案號：台灣台南地方法院
八十三年度自字第二○○號），提起上訴，本院判決如左：
    主  文
原判決撤銷，發回台灣高等法院台南分院。
    理  由
本件原判決認定上訴人黃榮文原係台南市○○○街六號經營「日晟服裝廠」之負責人
，民國八十二年二月間，因資力不足，乃將前揭服裝廠以新台幣（下同）七十九萬元
之價格盤讓予自訴人史全成，並更名為「美緣服裝廠」，旋自同年月二十五日起，受
自訴人僱用擔任廠長，每月薪資為三萬元，負責該廠之進料、製衣、銷售、收取貨款
、生產用品、機具配購及日常營運必須收支開銷處理等業務；詎竟意圖為自己不法之
所有，基於概括之犯意，自八十二年三月間起至同年六月二十五日止，將其業務上所
收取之如原判決附表（以下簡稱附表）一所示之售衣貨款計二百零二萬二千一百元侵
占入己；又承續前揭不法所有及業務上登載不實之概括犯意，明知並無「張利」者向
其購買服裝，竟連續於八十二年五月十七日，同年月二十日、二十五日、二十九日及
同年六月十八日，於其業務上所制作之五張銷貨估價單上虛載不實之客戶即「張利」
（服裝行）名義，向其購買如附表二所示金額之服裝，而侵占價值四十一萬一千九百
元之服裝，足以生損害於史全成（惟未能證明有持以行使之行為）；繼又向美緣服裝
廠申領服裝工資計六千七百二十九件，惟實際僅出貨六千五百六十七件（包括虛載張
利服裝行出貨部分），又侵占該廠如附表三所示之服裝計一百六十二套，案經自訴人
提起自訴等情。因而撤銷第一審諭知上訴人無罪之判決，改判論處上訴人連續意圖為
自己不法之所有，而侵占對於業務上所持有之物罪刑，固非無見。
惟查(一)按認定犯罪事實所憑之證據，其為訴訟上之證明，必須達於一般人均可得確信
其為真實而無可懷疑之程度，始可據為被告有罪之證明，倘若犯罪事實之證明尚未達
於此確定之程度，審理事實之法院，即應依職權調查證據，使之達於可得確信之程度
，方為適法。原判決認定上訴人有侵占附表一所示之金額，但上訴人堅決否認其情（
詳原審更(二)卷第四十三頁反面），原審法院前審認有傳訊相關廠商之負責人加以查證
（詳原審更(一)卷第二○五頁），但相關證人均未到庭，原審未再傳訊，亦未進一步查
證，遽依自訴人提出之相關統計資料，認定上訴人有上開侵占犯行，調查職責尚有未
盡。(二)上訴人一再供稱「張利」（服裝行）負責人為張春吉，住高雄市○○街一○○
號六樓之十四，並提出張春吉具名之切結書及估價單（詳原審上訴卷一七三頁至一八
○頁），迭次聲請傳喚，原審雖經查址並加傳喚（詳原審更(二)卷五十三頁、五十五頁
），因查無其人而未再為其他之查證措施，遽行審結，尚嫌速斷。(三)原審依自訴人提
出之統計資料，認定上訴人有侵占如附表一所示之金額，但依卷附之統計資料，其中
新順興之總計欄為一六六、二九七元，合計欄為一六六、二○○元，其他諸如樺品、
新格派、德利、佳麗、龍昌、巧麗、上響、藍薇、紅藍等服裝行之各該二欄之金額均
有出入（詳自字卷第三○頁起），上開統計資料，何者為正確，攸關上訴人侵占金額
之認定，應加釐清。(四)原判決依自訴人提出之估價單，認定上訴人有侵占附表二所示
之金額，但自訴人於八十四年六月三十日所提出之陳報狀載明：「此部分之估價單原
係五張，遺失二張僅存三張之金額為二六八、八○○元」（詳原審上易卷一九五頁）
，自訴人既只提出三張估價單，原審認上訴人填載不實之估價單五張，侵占之金額為
四一一、九○○元，自失所依據。(五)自訴人指訴，上訴人侵占附表三所示之服裝一六
二件，該一六二件遭上訴人私下委由聯州通達公司運送至台北「遠流」客戶，並提出
聯州通運之請款單（同上卷一三四頁反面、一六九頁），則上訴人是否有上開犯行，
自應傳訊台北「遠流」之負責人，以明真相。(六)原判決事實欄末段載明「上訴人共向
美緣服裝廠申領服裝工資計六千七百二十九件，惟實際僅出貨六千五百六十七件（包
括虛載張利服裝行出貨部分），而以此方法又侵占該廠如附表三所示之服裝計一百六
十二套」等語，則上訴人所侵占者究係一百六十二套服裝抑或服裝工資，事實尚欠明
確，如為服裝工資，其金額若干，應詳加調查，明白認定。上訴人上訴意旨指摘原判
決不當，尚非全無理由，應認仍有撤銷發回更審之原因。又本件雖屬刑事訴訟法第三
百七十六條第三款所列之案件，惟於修正刑事訴訟法施行前，原得上訴於第三審法院
，且已繫屬於法院，依刑事訴訟法施行法第五條第一項規定，仍應依施行前之法定程
序終結之，附此明。
據上論結，應依刑事訴訟法第三百九十七條、第四百零一條，判決如主文。
中      華      民      國     九十     年      二      月      八      日
                              最高法院刑事第十庭
                                  審判長法官  莊  登  照
                                        法官  洪  明  輝
                                        法官  蔡  清  遊
                                        法官  黃  一  鑫
                                        法官  林  秀  夫
      右正本證明與原本無異
                                              書  記  官
中      華      民      國     九十     年      二      月     十四     日


司法院資訊處製作；財團法人民間司法改革基金會備份。
